# 经营租赁递延所得税的计提

提问人：zhuzlcn6 时间：2023-02-15 18:27:28
陈版好，会计准则解释 16 号规定对于新租赁准则经营性租赁需要确认递延所得税资产和递延所得税负债，递延所得税资产的确认以未来期间很可能取得用来抵扣可抵扣暂时性差异为限确认相关递延所得税资产，而除所得税准则中明确规定可不确认递延所得税负债的情况以外，企业对于所有的应纳税暂时性差异均应确认相关的递延所得税负债，就想问一下，如果一个公司巨额亏损，且未来也不可能产生应纳税所得额，那么对于租赁交易产生的递延所得税资产就不用计提，而递延所得税负债必须计提，这样理解对吗？

回答人：chenyiwei
不能这样理解。
按照《所得税准则》第十三条的要求，企业应当以很可能取得用来抵扣可抵扣暂时性差异的应纳税所得额为限，确认由可抵扣暂时性差异产生的递延所得税资产。因此，在《解释第 16 号》规定的单项交易初始确认相关资产和负债时，如果企业预计未来可抵扣暂时性差异可转回期间无法取得足够的应纳税所得额（需将与使用权资产、固定资产等相关的应纳税暂时性差异后续转回时增加的应纳税所得额考虑在内），则初始确认时，企业应考虑能否确认递延所得税资产以及可以确认多少递延所得税资产。举例说明如下：
【例 6 】租赁交易初始确认时，预计未来期间无法产生足够的应纳税所得额
背景：
情形 1 ：承【例 2 】，假定租赁期开始日，承租人A公司预计未来 5 年持续税务亏损，其他背景不变。
情形 2 ：承租人A公司为新设销售网点，于2×22年 1 月 1 日就某栋建筑物的第 1 层楼签订了租赁合同，约定租赁期 10年，前 5 年每年末支付租金 120 万元。合同签订当日，出租人将房屋交付给承租人。承租人无法获取租赁内含利率，租赁期开始日增量借款利率为5%。该租赁属于税法规定的经营租赁，A公司在当前和可预见的将来适用的企业所得税税率均为25%。承租人A公司预计未来 10 年持续税务亏损。（即：除了租赁期和未来 10 年持续亏损与【例2 】不同之外，其他背景不变。）
分析：
情形 1 ：
因为租赁付款额在租赁期内逐年均匀支付，所以租赁负债相关可抵扣暂时性差异的转回和使用权资产相关应纳税暂时性差异的转回基本同步，应纳税暂时性差异转回时未形成实际纳税义务，也可以视为可抵扣暂时性差异被利用，这种情况下租赁负债相关的递延所得税资产仍然可以确认，其会计处理结果与【例 2 】并无不同，仍然是：
借：递延所得税资产——租赁负债 129.88（519.54×25%）
贷：递延所得税负债——使用权资产 129.88（519.54×25%）
就此问题，还可参考：《中审众环研究•实务案例卷（ 2020 ）》之“问题2-3-4（当存在应纳税暂时性差异时，是否应对未来可税前弥补的亏损确认递延所得税资产）”和“问题2-3-5（在未来转回时无足够应纳税所得额但有递延所得税负债余额的情况下递延所得税资产的确认问题）”。
情形 2 ：
有观点认为，由于使用权资产的折旧期限为 10 年，而租赁负债在租赁期内的较早期间（前 5 年）就全部付清导致两者相关暂时性差异转回不同步，可抵扣暂时性差异转回较早，在其转回的期间可能会出现没有足够应纳税所得额从而不能确认递延所得税资产的情况。对此，需要指出的是，按照税法规定租赁付款额是在租赁期内均匀扣除，以租赁期第 1 年为例，当A公司实际支付了第一次 120 万元时，按税法规定其中 60 万元税前扣除，剩余 60 万元形成了“预付租赁款”的计税基础，即，以“预付租赁款”的账面价值小于计税基础承继了租赁负债减少而转回的一部分可抵扣暂时性差异，该部分可抵扣暂时性差异依然是在租赁期 10 年内逐年转回，并不存在“可抵扣暂时性差异转回较早”的情况。因此，这一情形下，承租人的会计处理与情形 1 并无不同。
结论：
租赁交易初始确认时，预计未来期间无法产生足够的应纳税所得额时，其会计处理与预计未来期间可以获得足够的应税利润相比，并无特殊之处。